臺灣士林地方法院民事判決　九十一年度訴字第五五○號
　　原　　　告　　甲○○
　　被　　　告　　乙○○
　　法定代理人　　丙○○
右當事人間請求履行契約等事件，本院判決如左：
    主      文
原告之訴及其假執行之聲請均駁回。
訴訟費用由原告負擔。
    事      實
甲、原告方面：
  壹、聲明：
    一、被告乙○○或正昇營造廠有限公司（下稱正昇公司）應給付原告新台幣（下
        同）二百五十六萬四千八百五十四元整及自訴狀繕本送達翌日起至清償日止
        ，按週年百分之五計算之利息。被告一人清償，他被告則於清償之限度內免
        責。
    二、原告願供擔保請准宣告假執行。
    三、訴訟費用由被告負擔。
  貳、陳述：
    一、本件始末肇自民國（下同）八十六年間，原告欲於所有座落台北市○○區○
        ○段一小段一四二地號土地上興建地上四層地下一層樓房屋壹棟（下稱系爭
        建物），被告乙○○獲悉上情即主動招攬生意與原告聯絡，表示原告委託其
        設計監造系爭建物，其可引薦被告正昇公司擔任系爭建物建築工程之承造人
        ，原告乃於八十六年一月十日與被告乙○○訂立委任契約（原證一），被告
        乙○○承諾規劃設計及監造系爭建物，而被告正昇公司與原告洽商系爭建物
        興建事宜過程中，因原告表示希望被告正昇公司承造系爭建物時得使用原告
        熟悉信賴之小包施作，被告正昇公司乃建議原告凡由被告正昇公司對外採買
        承造系爭建物所須之建材費用由原告直接支付廠商，施工則逕自發包予原告
        信賴之小包（原證五），小包之工程款亦由原告直接支付，另原告直接支付
        被告正昇公司十四萬元，做為正昇公司承攬系爭建物擔任承造人配合辦理系
        爭建物使用執照之淨利，兩造並據上開條件而成立契約，系爭契約雖未就約
        定條款訂立書面，然並不影響契約之效力，凡此諸情有被告正昇公司向訴外
        人國產實業公司購買預伴混凝土並指送至系爭建物工地之訂購單乙紙（原證
        五），被告於承造人欄內蓋章之建築工程勘驗報告書（參照原證三）在卷可
        稽。按系爭建物地下層、一樓版至四樓版均屬「台北市建築工程施工必須勘
        驗部分作業要點」所定必須勘驗部分，而施作之建物其必須勘驗部分聲請主
        管機關勘驗前，承造人與監造人須先確實勘驗實際施工情形，初勘查驗認定
        完全符合規定後，再填具初次勘驗報告表申請主管機關派員現場複勘，本件
        原告起造系爭建物均要求包商按圖施作，施作期間被告二人亦有至現場監工
        指導，系爭建物二樓版係被告二人先行查驗施作情形，認定均合乎規定乃填
        具施工勘驗報告表向主管機關申請派員勘驗，詎主管機關派員勘驗結果認定
        有五項可能不合格而待澄清，被告二人為逃避其因施作監工不週對原告所負
        之賠償責任，竟對本件建築應補正之事項開始撒手不理，導致系爭建造工程
        無法於原告計劃預定期間內完工取得使用執照，而對系爭建物為使用收益，
        就此造成原告之損害，被告二人自應負賠償責任。
    二、查工務主管機關對勘驗之建造工程命起造人、監造人、承造人補正應辦事項
        ，性質上屬行政處分，行政處分之內容自應明確，惟本件建照背面勘驗紀錄
        表註記及卷附工務局八十六年十一月二十七日第八六六○四二七六○○號函
        均使用「請澄清」而非「請修改」之用語，就不諳建築之原告即起造人而言
        ，確實造成行政處分真意混淆不明情狀，以致望文生義誤認得依書面澄清說
        明方式處理，惟被告即監造人乙○○為建築師，系爭工地不僅由其進行監造
        、初步勘驗，工務局派員至工地現場實地勘驗時亦由其現場陪同工務局人員
        向工務局人員說明協調，故上開「請澄清」用語，若係指未按圖施工應予修
        改之意，則如何不符？應如何修改？被告乙○○知之甚詳，被告乙○○依約
        自有義務指導並告知原告如何修改工程。而被告正昇公司為承造人為具備建
        築技術專業公司組織，其依約亦有義務了解並修改施工不符圖說之部分，詎
        被告二人為規避監造施作不當之賠償責任，竟未據實告知原告正確處理方式
        ，對原告採取虛應不理之態度，原告為謀系爭建物得於預定計劃之期限內儘
        早完工，乃以書面向台北市政府建管處提出澄清說明（參照被證三），實則
        本件原告從未拒絕修改，誠係因被告二人恐告知原告工程須修改即須立即面
        臨協商索賠責任，拒不履行其告知原告正確處理方式之義務所致，凡此衡諸
        被告乙○○從未依建築法第六十一條通知原告修改並申報建管處處理等情狀
        甚明，被告二人債務不履行對原告造成之損害自應負賠償責任。
    三、因被告二人拒絕履行契約義務，據實告知指導原告正確處理方式，致使系爭
        建物無法於預定之竣工期限屆滿時取得使用執照，導致原告無法按預定計劃
        就系爭建物為使用收益，原告因此所受損害其金額應相當於租金損失之金額
        ，是依土地法第九十七條規定計算損害金額為：0000000（建造之房屋造價
        ）＋0000000（八十七年起之土地地價）×10%×4（自八十七年四月十四日
        至九十一年四月十七日共計四年）=0000000元（原證四）。
乙、被告乙○○方面：
  壹、聲明：駁回原告之訴及假執行之聲請。
  貳、陳述：
    一、查本案建築執照八十六建字第一０八號（下稱本建築案），前於八十六年十
        一月十一日經建管處現場勘驗結果，發現本建築案有五項不合格：（一）現
        場界址樁位不明（二）擋土牆尚未施築及基地地圖未回填（三）執照核准圖
        說不一致（四）地下一樓部分牆、柱與核准圖說不符（五）貳樓板及地下壹
        樓板勘驗報告書件不全等（被證一），故建管處依建築法第五十八條第一項
        規定要求修改，而修改之主體，依建築法第六十一條規定，係屬承造人及起
        造人之責任。故其二者未修改前，被告（即監造人）如何用印簽字？且原告
        於未改善前，繼續施工至四樓，顯已違反建築法第五十六條規定，並遭建管
        處停工處分（被證二），故原告因可歸責於自己之事由，致無法取得使用執
        照，自無法向被告求償。
    二、按原告本身為本建築案之實際承造人，業據其代理人於九十一年五月二十三
        日第一次開庭陳述在案，且依原告致台北市政府建管處之函謂：其並不違反
        建築法第五十八條規定，自得繼續施工（被證三）云云，可證明其自認不違
        反法令而不顧建管處之停工命令，繼續施工，自屬可歸責於原告之事由。而
        依上述原告之函文，更可見原告不願修改係為主因，而向建管處送件者亦為
        原告，其又怎可謂被告債務不履行？
    三、末查，被告與營造廠係分別二個主體，與原告亦分別簽立契約。二者義務、
        權利均分別獨立，原告竟謊稱二人於簽約後主動要求加高價錢，並拒絕履約
        云云，並聲明主張二者負不真正連帶債務責任，其依據為何？又損害賠償之
        計算亦毫無理由。
丙：被告正昇公司方面：
  壹、聲明：駁回原告之訴。
  貳、陳述：我並非承造人，我僅係幫忙原告辦一些手續，我並不是不幫他們蓋章，
            只是因為他們送件未通過，所以我才未幫他們蓋章。本件起訴與我無關
            ，我不明白為何原告要告我們。
丁、本院依職權向台北市政府工務局函查系爭建物之相關事項。
    理      由
一、本件原告主張其於八十六年一月十日與被告乙○○訂立委任契約，由被告乙○○
    規劃設計及監造系爭建物，另由被告正昇公司承攬系爭建物擔任承造人配合辦理
    系爭建物使用執照。本件原告起造系爭建物均要求包商按圖施作，施作期間被告
    二人亦有至現場監工指導，系爭建物二樓版係被告二人先行查驗施作情形，認定
    均合乎規定乃填具施工勘驗報告表向主管機關申請派員勘驗，詎主管機關派員勘
    驗結果認定有五項可能不合格而待澄清，被告二人為逃避其因施作，監工不週對
    原告所負之賠償責任，竟對本件建築應補正之事項開始撒手不理，導致系爭建造
    工程無法於原告計劃預定期間內完工取得使用執照，而對系爭建物為使用收益，
    就此造成原告之損害，被告二人自應負賠償責任。
二、被告乙○○辯稱：本建築案經建管處現場勘驗結果，發現本建築案有五項不合格
    故建管處要求修改，而修改之主體，依建築法規定，係屬承造人及起造人之責任
    。故其二者未修改前，被告如何用印簽字？且原告於未改善前，繼續施工至四樓
    ，致遭建管處停工處分，且原告致函建管處自認不違反法令而不顧建管處之停工
    命令繼續施工，故原告因可歸責於自己之事由，致無法取得使用執照，自無法向
    被告求償等語。
三、被告正昇公司辯稱：我並非承造人，我僅係幫忙原告辦一些手續，我並不是不幫
    他們蓋章，只是因為他們送件未通過，所以我才未幫他們蓋章。本件起訴與我無
    關，我不明白為何原告要告我們等語。
四、原告主張其於八十六年一月十日與被告乙○○訂立委任契約，由被告乙○○規劃
    設計及監造系爭建物，另由被告正昇公司承攬系爭建物擔任承造人配合辦理系爭
    建物使用執照之事實，業據原告提出委任契約書、收據影本為證，復為被告所不
    爭執，原告此部份主張堪信為真實。
五、原告另主張本件系爭建物，經主管機關派員勘驗結果認定有五項可能不合格而待
    澄清，被告二人為逃避其因施作、監工不週對原告所負之賠償責任，竟對本件建
    築應補正之事項開始撒手不理，導致系爭建造工程無法於原告計劃預定期間內完
    工取得使用執照，而對系爭建物為使用收益，就此造成原告之損害被告二人自應
    負賠償責任等語，然為被告分別以前詞置辯。
（一）按當事人主張有利於己之事實者，就其事實有舉證之責任。民事訴訟法第二百
      七十七條定有明文，又民事訴訟如係由原告主張權利者，應先由原告負舉證之
      責，若原告先不能舉證，以證實自己主張之事實為真實，則被告就其抗辯事實
      即令不能舉證，或其所舉證據尚有疵累，亦應駁回原告之請求。最高法著有十
      七年上字第九一七號判例可資參照。
（二）原告雖主張本件系爭建物，原告起造系爭建物均要求包商按圖施作，施作期間
      被告二人亦有至現場監工指導，系爭建物二樓版係被告二人先行查驗施作情形
      ，認定均合乎規定乃填具施工勘驗報告表向主管機關申請派員勘驗，詎主管機
      關派員勘驗結果認定有五項可能不合格而待澄清，然被告二人竟對本件建築應
      補正之事項開始撒手不理等語。經查：
  １、原告雖主張其起造系爭建物均要求包商按圖施作，然主管機關派員勘驗結果認
      定有五項可能不合格而【請澄清】，而【請澄清】之意，係指現場未按圖施工
      ，此有台北市政府工務局之九十一年八月二十二日北市工建字第０９１５３８
      ７９１００號函在卷可按，則原告主張其有按圖施作，即不可採。
  ２、又原告復主張被告二人竟對本件建築應補正之事項撒手不理等語。經查：系爭
      建物雖無監造人通知台北市政府工務局處理之情事，此亦有前揭北市工務局函
      在卷可憑。惟查工務局於八十六年十一月廿七日即以北市工建字第八六六０四
      二六七００號函通知原告等，該系爭建物應於改善完畢會同申請複查合格後始
      得繼續施工，此亦有該函在卷可證。然原告卻以存證信函通知台北市政府建管
      處，並陳稱：【．．．建築法第五十六條之規定．．．第五十八條之規定．．
      ．上開各項規定本建築工程均不違反依法自得繼續施工合該敘明．．．】，此
      亦有該存證信函在卷可憑。則而依上述原告之函文內容，足證系爭建物係原告
      自認無違法之處而不願修改，而無視建管處之停工命令，繼續施工，自屬可歸
      責於原告之事由。則原告此部分之主張，亦不可採。
（三）查原告提起本訴訟，揆諸前揭法條及判例意旨諭示，原告自應就被告二人違約
      一節負舉證之責，必原告於證實自己主張之事實為真實，被告方有就其抗辯負
      舉證責任。而本件原告所提之相關事證，均不足認被告有何違約情事，已如前
      述，依上開說明，原告就其主張之事實既未能舉證證明，無論被告就其抗辯事
      實得否舉證，均應駁回原告之訴。
六、從而，原告訴請被告乙○○或正昇公司應給付原告二百五十六萬四千八百五十四
    元整及自訴狀送達翌日起至清償日止，按週年百分之五計算之利息，及被告一人
    清償，他被告則於清償之限度內免責，為無理由，應予駁回。
七、原告之訴既經駁回，其假執行之聲請即失所附麗，應併予駁回。
八、本件事證已明，兩造其餘攻擊防禦方法，於判決結果不生影響，爰不一一詳予論
    述，附此敘明。
九、據上論結，本件原告之訴為無理由，依民事訴訟法第第七十八條判決如主文。
中　　　華　　　民　　　國　　九十一　　年　　 十一　　 月　　 十四 　　日
                                        臺灣士林地方法院民事第二庭
~B法　　　官　陳梅欽
右為正本係照原本作成。
如對本判決上訴須於判決送達後廿日內向本院提出上訴狀。
中　　　華　　　民　　　國　　九十一　　年　　 十一　　 月　　 十八 　　日
~B法院書記官　蔡佳君
